【裁判字號】    95,抗,143
【裁判日期】    950825
【裁判案由】    拍賣抵押物
【裁判全文】
臺灣板橋地方法院民事裁定               95年度抗字第143號
抗  告  人  甲○○
相  對  人  玉山商業銀行股份有限公司
法定代理人  乙○○
上列當事人間聲請拍賣抵押物事件，抗告人對於中華民國95年5
月29日本院95年度拍字第845號所為裁定提起抗告，裁定如下：
    主  文
抗告駁回。
抗告程序費用由抗告人負擔。
    理  由
一、按扺押權人，於債權已屆清償期，而未受清償者，得聲請法
    院拍賣抵押物，就其賣得價金而受清償，民法第873 條第1
    項定有明文。次按聲請拍賣抵押物，原屬非訟事件，祇須其
    抵押權已經依法登記，並登記之清償期已屆滿而未受清償時
    ，法院即應為許可拍賣抵押物之裁定；如對於此項法律關係
    有爭執時，亦應由有爭執之人另行提起訴訟，以求解決，不
    得僅依抗告程序聲明其爭執，並據為廢棄拍賣抵押物裁定之
    理由（最高法院70年度臺抗字第197 號裁定意旨與最高法院
    51年10月8 日民刑庭總會決議(三)內容可資參照）。又最高限
    額抵押權人聲請拍賣抵押物事件，法院於裁定前，就抵押權
    所擔保之債權額，應使債務人有陳述意見之機會，非訟事件
    法第74條亦定有明文。
二、抗告意旨略以：
(一)、抗告人固曾於民國92年9 月17日以臺北縣板橋市○○街17號
    3 樓之房地設定新臺幣（下同）680 萬元之最高限額抵押權
    予相對人以供消費借貸之擔保，惟抗告人自借款後一向按期
    繳納本息，並無欠繳之情事，其間雖曾接獲相對人催繳貸款
    之通知，惟經抗告人向相對人查證後，證實確因相對人內部
    人員之作業疏失，以致於未能如期將該期匯款入帳，嗣後亦
    經相對人允諾更正，是抗告人並未積欠相對人任何利息或違
    約金，自無所謂「債權已屆清償期，而未受清償」之情事，
    原審未予詳查，遽為准許相對人拍賣抵押物之裁定，於法自
    有未合。
(二)、依非訟事件法第74條規定，原審應於裁定前賦予抗告人陳述
    意見之機會。查原審雖曾以板院輔非吉95年度拍字第845 號
    函通知抗告人於95年5 月25日前就本件最高限額抵押權陳述
    意見，惟抗告人於95年5 月25日後始收受該通知之送達，顯
    無於該期間內陳述意見之可能，原審竟罔顧抗告人之權益，
    僅依相對人片面陳詞為准予拍賣抵押物之裁定，自難令抗告
    人甘服，爰依法對於鈞院95年度拍字第845 號裁定提起抗告
    ，請求廢棄原裁定等語。
三、經查，相對人於原審主張：抗告人於92年10月9 日以原裁定
    附表所示之不動產（原裁定附表土地部分之設定權利範圍應
    為100,000 分之2472，原裁定誤載為10,000分之472 ，應予
    更正）設定最高限額768 萬元之抵押權予相對人以供借款以
    及其他債務之擔保，並依法登記在案。嗣抗告人於92年12月
    9 日邀同陳錦枝為連帶保證人，向相對人借款640 萬元。詎
    抗告人僅繳息至95年2 月9 日起，即未繳付利息，依照約定
    全部借款視為到期，抗告人尚積欠相對人本金5,822,486 元
    暨利息、違約金，已屆清償期而未為清償，爰依法聲請准予
    拍賣抵押物等語，並提出他項權利證明書、土地及建物登記
    謄本、抵押權設定契約書、借款契約等件為證，原法院據以
    准許相對人拍賣抵押物之聲請，即無不合。
四、抗告人雖以其並未積欠相對人借款本息為由提起抗告，惟由
    相對人提出之交易明細查詢資料內容以觀，抗告人於繳納至
    95年2 月9 日之利息後，95年3 月間並未繳付任何本息，是
    確有遲延繳息之情形，依兩造借款契約第15條之約定，抗告
    人之債務視為全部到期，雖抗告人嗣後又陸續繳納本息予相
    對人，然此對於抗告人全部債務視為到期乙節並無影響，原
    裁定依相對人所提上開證據為形式上審查，而為准許拍賣抵
    押物之裁定，並無違誤。抗告人對於積欠之金額縱有爭議，
    亦屬實體上法律關係之爭執，應由抗告人另行起訴以求解決
    ，非得於本件抗告程序中為主張。另查原審於作成原裁定前
    ，業以95年5 月4 日板院輔非吉字95年度拍字第845 號函通
    知抗告人於95年5 月15日前就本件最高限額抵押權所擔保之
    債權額陳述意見，該函並已於95年5 月9 日送達抗告人，有
    送達證書1 紙附卷可稽（附於原審卷第20頁），然抗告人並
    未於上開期限內向原審提出書面或言詞意見，原審於95年5
    月29日作成准許拍賣抵押物之裁定，經核與非訟事件法第74
    條之規定無違，抗告人指稱其於95年5 月25日方收受原審通
    知陳述意見之函文云云，亦屬無據。從而，抗告人提起本件
    抗告，難認有理由，應予駁回。
五、據上論結，本件抗告為無理由，依非訟事件法第46條、第21
    條第2 項，民事訴訟法第495 條之1 第1 項、第449 條第1
    項、第78條，裁定如主文。
中    華    民    國    95    年    8     月    25    日
                  民事第三庭  審判長法  官  陳映如
                                    法  官  黃信滿
                                    法  官  吳佳穎
正本係照原本作成。
如不服本裁定，僅得於收受本裁定正本送達後10日內，以適用法
規顯有錯誤為理由，向本院提出再抗告狀，（須附繕本一份及繳
納再抗告裁判費新台幣1,000 元），經本院許可後始可再抗告。
中    華    民    國    95    年    8     月    25    日
                            書記官  黃美雲


司法院資訊處製作；財團法人民間司法改革基金會備份。
